【裁判字號】    99,訴緝,36
【裁判日期】    990312
【裁判案由】    違反藥事法等
【裁判全文】
臺灣臺北地方法院刑事判決              99年度訴緝字第36號
公  訴  人  臺灣臺北地方法院檢察署檢察官
被      告  甲○○
上列被告因違反藥事法等案件，經檢察官提起公訴（86年度偵字
第9243號），本院判決如下：
    主  文
本件免訴。
    理  由
一、公訴意旨略以: 被告甲○○明知安非他命為列管之禁藥，竟
    仍於民國86年4月初，牙保綽號「阿甘」之李志平向綽號「
    阿發」之張榮發購買安非他命。又另案被告林志彥（以下逕
    稱其名）於84年間，未經許可，無故持有具有殺傷力之改造
    手槍一枝、子彈6顆，將之藏置於家中（其所犯槍砲彈藥刀
    械管制條例第10條第3項、第11條第3項之非法持有及寄藏槍
    彈罪，業經臺灣高等法院以86年度上易字第6883號判決確定
    ）。至86年4月11日，林志彥因恐他人發現，將該槍彈攜往
    臺北市○○街○段142號3樓，交由甲○○保管，嗣於86年4月
    14 日21時15分許，為警在甲○○處搜索查獲，並扣押上開
    槍彈及安非他命2小包（重0.11公克）、吸管3支。因認被告
    涉犯藥事法第83條第1項之牙保禁藥罪及槍砲彈藥刀械管制
    條例第10條第3項、第11條第3項之非法持有及寄藏槍彈罪嫌
    等語。
二、按時效完成者，應諭知免訴之判決，並得不經言詞辯論為之
    ，刑事訴訟法第302條第2款、第307條分別定有明文。
三、新舊法比較
  (一)被告行為後，槍砲彈藥刀械管制條例業經多次修正，而被告
    行為時之槍砲彈藥刀械管制條例，即86年11月24日修正施行
    前之槍砲彈藥刀械管制條例（以下簡稱修正前槍砲彈藥刀械
    管制條例）第10條第3項規定：「未經許可無故持有、寄藏
    或意圖販賣而陳列第一項所列各式槍砲之一者，處3年以下
    有期徒刑」；該條規定於該法94年1月26日修正公布（下稱
    修正後槍砲彈藥刀械管制條例）時刪除，移列至同法第8條
    第4項一併規範，該條項規定：「未經許可，持有、寄藏或
    意圖販賣而陳列第1項所列槍枝者，處3年以上10年以下有期
    徒刑，併科新臺幣7百萬元以下罰金」，比較修正前後之規
    定，修正後槍砲彈藥刀械管制條例第8條第4項規定之法定刑
    上下限均已提高，且須併科罰金，並無較有利於被告，依刑
    法第2條第1項前段之規定，應適用被告行為時即修正前槍砲
    彈藥刀械管制條例第10條第3項之規定。
  (二)又修正前槍砲彈藥刀械管制條例第11條第3項規定：「未經
    許可無故持有、寄藏或意圖販賣而陳列彈藥者，處3年以下
    有期徒刑」，該條規定於該法94年1月26日修正公布時刪除
    ，移列於同法第12條第4項一併規範，該條項規定：「未經
    許可，持有、寄藏或意圖販賣而陳列子彈者，處5年以下有
    期徒刑，併科新臺幣3百萬元以下罰金」，比較修正前後之
    規定，修正後槍砲彈藥刀械管制條例第12條第4項規定之法
    定刑上限提高為有期徒刑5年，且須併科罰金，並未較有利
    於被告，依刑法第2條第1項前段之規定，應適用被告行為時
    即修正前槍砲彈藥刀械管制條例第11條第3項之規定。
  (三)被告行為後，藥事法第83條第1項之規定於93年4月21日修正
    公布（該條規定雖於95年5月30日再為修正，惟僅刪除第2項
    「常業犯」之規定，第1項並未修正，自無比較新舊法之必
    要），該條項中關於牙保禁藥之處罰規定，法定刑由「5年
    以下有期徒刑，得併科新臺幣10萬元以下罰金」，修正為「
    7 年以下有期徒刑，得併科新臺幣5百萬元以下罰金」，比
    較修正前後之規定，修正後藥事法第83條第1項規定之法定
    刑上限提高為有期徒刑7年，且得併科罰金之金額提高為新
    臺幣（下同）7百萬元，並未較有利於被告，依刑法第2條第
    1項前段之規定，應適用被告行為時即93年4月21日修正前藥
    事法（下稱修正前藥事法）第83條第1項之規定。
  (四)又按於中華民國94年1月7日刑法修正施行前，其追訴權或行
    刑權時效已進行而未完成者，比較修正前後之條文，適用最
    有利於行為人之規定，刑法施行法第8條之1定有明文。查被
    告行為後，刑法於94年2月2日修正公布，並於95年7 月1日
    生效施行，其中修正後刑法第80條第1項規定大幅延長追訴
    權消滅時效期間，較之修正前之規定不利於被告，然修正後
    刑法第80條第1項規定「追訴權因下列期間內『未起訴』而
    消滅」（即縱已開始偵查，但未起訴前，消滅時效期間仍繼
    續進行），較之修正前刑法規定「第80條第1項規定追訴權
    因左列期間內『不行使』而消滅」（即若已實施偵查，追訴
    權既無不行使之情形，自不生時效進行之問題），放寬追訴
    權消滅時效進行之事由，此時又以修正後刑法第80條第1項
    之規定有利被告。然經綜合比較結果仍以修正前刑法第80條
    之規定較有利於行為人，是本件追效權時效自應適用修正前
    刑法第80條之規定，則關於追訴權時效之停止進行及其期間
    、計算，亦應一體適用修正前刑法第83條之規定。
四、經查：
  (一)就被告所涉牙保禁藥罪嫌部分：依公訴意旨所示，被告為本
    案牙保禁藥犯行之時間為86年4月初，起訴書雖未記載確實
    日期，惟觀之卷附通訊監察譯文之內容（見臺灣臺北地方法
    院檢察署86年度偵字第9243號偵查卷宗第14頁至第15頁），
    被告係於86年4月8日牙保綽號「阿甘」之成年男子李志平向
    綽號「阿發」之成年男子「張榮發」購買安非他命，是本院
    認被告牙保禁藥之犯罪行為終了日為86年4月8日，故其此部
    分犯行之追訴權時效應自該日起算。再被告涉犯修正前藥事
    法第83條第1項之牙保禁藥罪嫌，經檢察官於86年4月16日開
    始偵查，86年5月31日提起公訴，86年6月14日繫屬於本院，
    嗣因被告逃匿，經本院於86年9月11日發佈通緝，致審判程
    式不能開始，此有刑事案件移送書、起訴書、本院86年9月1
    1日發佈之86年北院瑞刑儒緝字第1051號通緝書各1份在卷可
    稽，並經本院調取本院86年度訴字第1427號刑事案件卷宗核
    閱無誤。又被告所涉犯上開罪名之最重本刑為5年以下有期
    徒刑，依修正前刑法第80條第1項第1款規定，追訴權時效為
    10年；再依修正前刑法第83條第1項、第3項規定，並參照司
    法院29年院字第1963號解釋，此部分追訴權之時效期間應加
    計因通緝而停止之2年6月期間，共計為12年6月，是被告此
    部分犯行之追訴權時效自被告犯罪行為終了之日即86年4月8
    日起算為12年6月。惟自86年4月16日開始偵查，迄86年9月
    11日本院發佈通緝，依司法院釋字第138號解釋，此時追訴
    權既無不行使之情形，自不生時效進行之問題，而應加計此
    部分期間（計4月28日），再扣除該案起訴至繫屬本院期間
    （計14日），是被告此部分犯行之追訴權時效業已完成。
  (二)就被告所涉持有及寄藏槍彈罪嫌部分：依公訴意旨所示，被
    告為本案非法持有及寄藏槍彈之犯罪行為終了日為86年4 月
    14日，故其此部分犯行之追訴權時效應自該日起算。再被告
    涉犯修正前槍砲彈藥刀械管制條例第10條第3項、第11條第3
    項之非法持有及寄藏槍彈罪嫌，經檢察官於86年4月16日開
    始偵查，86年5月31日提起公訴，86年6月14日繫屬於本院，
    嗣因被告逃匿，經本院於86年9月11日發佈通緝，致審判程
    式不能開始，此有刑事案件移送書、起訴書、本院86年9月1
    1日發佈之86年北院瑞刑儒緝字第1051號通緝書各1份在卷可
    稽，並經本院調取本院86年度訴字第1427號刑事案件卷宗核
    閱無誤。又被告所涉犯上開罪名之最重本刑均為3年以下有
    期徒刑，依修正前刑法第80條第1項第1款規定，追訴權時效
    為10年；再依修正前刑法第83條第1項、第3項規定，並參照
    司法院29年院字第1963號解釋，此部分追訴權之時效期間應
    加計因通緝而停止之2年6月期間，共計為12年6月，是被告
    此部分犯行追訴權時效自被告犯罪行為終了之日即86年4月1
    4日起算均為12年6月。惟自86年4月16日開始偵查，迄86年9
    月11日本院發佈通緝，依司法院釋字第138號解釋，此時追
    訴權既無不行使之情形，自不生時效進行之問題，而均應加
    計此部分期間（計4月28日），再均扣除該案起訴至繫屬本
    院期間（計14日），是被告此部分犯行之追訴權時效均業已
    完成。
  (三)綜上所述，被告本案所涉前揭罪嫌之追訴權時效，均業已完
    成，揆諸前開規定及說明所示，爰不經言詞辯論，逕為諭知
    免訴之判決。
據上論斷，應依刑事訴訟法第302條第2款、第307條，判決如主
文。
中    華    民    國    99    年    3     月    12    日
                  刑事第十庭    審判長法  官  蔡坤湖
                                      法  官  姚念慈
                                      法  官  謝昀璉
上正本證明與原本無異。
如不服本判決應於收受送達後10日內向本院提出上訴書狀，並應
敘述具體理由；其未敘述上訴理由者，應於上訴期間屆滿後20日
內向本院補提理由書（均須按他造當事人之人數附繕本）「切勿
逕送上級法院」。
                                      書記官  鄭雅文
中    華    民    國    99    年    3     月    16    日

司法院資訊處製作；財團法人民間司法改革基金會備份。
